臺灣苗栗地方法院行政訴訟判決  
110年度交字第59號
110年10月5日辯論終結
原      告  陳依雯  

被      告  交通部公路總局新竹區監理所

代  表  人  吳季娟  
訴訟代理人  賴姿伶  
上列當事人間交通裁決事件，原告不服被告於民國110年8月17日
竹監苗字第54-ZFC204944號、第54-ZFC205605號、第54-ZBA3761
22號、第54-ZBA376301號、第54-ZBA376302號裁決，提起行政訴
訟，本院判決如下：
    主  文
被告民國110年8月17日竹監苗字第54-ZBA376122號、第54-ZBA3
  76301號、第54-ZBA376302號裁決書撤銷。
原告其餘之訴駁回。
訴訟費用新臺幣300元由被告、原告各負擔新臺幣180元、120元
  。
    事實及理由
壹、爭訟概要：原告駕駛其所有車號000-0000號自用小客車，於
    民國110年6月30日：⑴上午9時23分許，行經國道三號北向10
    6公里處、⑵上午9時26分許，行經國道三號北向100公里新竹
    系統交流道前方處、⑶上午9時27分許，行經國道三號北向10
    0公里進入新竹系統交流道後之路段、⑷上午9時27分許，自
    新竹系統交流道匯入而行經國道一號北向98.4公里處
　　、⑸上午9點27分許，行經國道一號北向98公里處時、⑹上午9
    時28分許，行經國道一號北向97.4公里處，均未依規定於變
    換車道時顯示方向燈或未顯示方向燈至變換車道完成。經民
    眾檢舉後，內政部警政署國道公路警察局第六公路警察大隊
    竹林分隊（下稱竹林分隊）、內政部警政署國道公路警察局
    第二公路警察大隊楊梅分隊（下稱楊梅分隊）分別製發舉發
    違反道路交通管理事件通知單，其後被告於110年8月17日分
    別依序製發裁決書（⑴竹監苗字第54-ZFC204943號、⑵第54-Z
    FC204944號、⑶第54-ZFC205605號、⑷第54-ZBA376122號、⑸
    第54-ZBA376301號、⑹第54-ZBA376302號），均以「行駛高
    速公路未依規定變換車道」為由，依道路交通管理處罰條例
    （下稱道交條例）第33條第1項第4款規定，分別處原告罰鍰
    新臺幣（下同）3,000元，並各記違規點數1點，原告不服上
    開⑵至⑹裁決書（下稱原處分）而提起本訴。
貳、實體部分
一、原告主張：原告遭舉發之上開事實，原告已繳納上開⑴裁決
    書罰款，惟上開⑴、⑵裁決書違規時間相距僅3分鐘，另上開⑵
    ⑶、⑶⑷、⑷⑸、⑸⑹裁決書違規地點相距不到1公里，且時間相距
    不到1分鐘，故上開⑵至⑹裁決書連續舉發應屬違法等語。並
    聲明：原處分撤銷。
二、被告則以：經被告審視舉發單位所提供之影像光碟，原告駕
    車確有於上開時地未依規定變換車道之違規事實，而原告先
    後6次未依規定使用方向燈變換車道行為，非連續為之，非
    屬同一行為，依行政罰法第25條規定予以分別處罰，並未違
    反一行為不二罰原則，原處分應屬適法，原告之訴為無理由
    等語，資為抗辯。並聲明：原告之訴駁回。
三、兩造協議簡化爭點如下（交字卷第140至142頁，不爭執事項
    並有所列相關證據可佐，堪信為真實）：
  ㈠不爭執事項
  ⒈原告有駕駛其所有車號000-0000號自用小客車（第103頁汽車
    車籍查詢）於110年6月30日沿國道三號由南往北方向行駛，
    並於下列時間、地點有下列行為（第138至140頁勘驗結果）
    ：
  ⑴上午9時23分許，行經國道三號北向106公里處時，自中線車
    道向左變換車道至內側車道時，未使用方向燈。
  ⑵上午9時26分許，行經國道三號北向100公里新竹系統交流道
    前方處時，自系統匝道左側車道向右變換車道至系統匝道右
    側車道時，未全程使用方向燈至變換車道行為完成。
  ⑶上午9時27分許，行經國道三號北向100公里進入新竹系統交
    流道後之路段，自系統匝道右側車道向左變換車道至系統匝
    道左側車道時，未全程使用方向燈至變換車道行為完成。
  ⑷上午9時27分許，自新竹系統交流道匯入而行經國道一號北向
    98.4公里處時，自輔助車道向左變換車道至主線車道外側車
    道，未全程使用方向燈至變換車道行為完成。
  ⑸上午9點27分許，行經國道一號北向98公里處時，自外側車道
    向右變換車道至輔助車道，未全程使用方向燈至變換車道行
    為完成。
  ⑹上午9時28分許，行經國道一號北向97.4公里處時，自輔助車
    道向右變換車道至出口減速車道，未全程使用方向燈至變換
    車道行為完成。
  ⒉本件於110年7月6日經民眾檢舉後，由竹林分隊分別於同年月
    15日、27日製發舉發違反道路交通管理事件通知單共3紙，
    另由楊梅分隊分別於同年月15日、20日製發舉發違反道路交
    通管理事件通知單共3紙，違規事實分別為「行駛高速公路
    未依規定變換車道（未依規定全程使用方向燈）」、「行駛
    高速公路未依規定變換車道（未依規定全程使用方向燈）」
    、「行駛高速公路未依規定變換車道（變換車道未全程使用
    方向燈）」、「行駛高速公路未依規定變換車道（未全程使
    用方向燈）」、「行駛高速公路未依規定變換車道（未全程
    使用方向燈）」、「行駛高速公路未依規定變換車道（未全
    程使用方向燈）」（第77至87頁通知單），該通知單均有送
    達原告；其後被告於110年8月17日分別製發上開⑴至⑹裁決書
    ，均以「行駛高速公路未依規定變換車道」為由，依道交條
    例第33條第1項第4款規定，分別處原告罰鍰3,000元，並各
    記違規點數1點（第89至99頁裁決書），上開裁決書均於同
    年月18日送達原告（第105頁送達證書）。
  ⒊依違反交通管理事件統一裁罰基準及處理細則之附件違反道
    路交通管理事件統一裁罰基準表，違反道交條例第33條第1
    項第4款者，若屬小型車裁罰基準為3,000元，並應記違規點
    數1點。
  ㈡爭執事項
  ⒈就原告不爭執事項⒈⑵至⑹之變換車道未依規定使用方向燈行為
    ，是否得以連續舉發？
  ⒉原告請求撤銷原處分，有無理由？
四、本院之判斷
  ㈠爭點一：
  ⒈按行政違規行為之次數並非純粹以自然行為概念為界定標準
    ，而應從法規範所欲維護之法益狀態予以評價。…依道交條
    例第85條之1第2項第1款之規範目的，如其違規地點相距未
    達6公里、違規時間相隔未達6分鐘或未行駛經過一個路口，
    即應論以單一違規行為；若其違規地點相距6公里以上、違
    規時間相隔6分鐘以上或行駛經過一個路口以上，則得連續
    舉發，此於交通勤務警察或依法令執行交通稽查任務人員依
    道交條例第7條之2規定逕行舉發案件，固得直接適用，然公
    路主管或警察機關受理道交條例第7條之1規定之民眾檢舉舉
    發案件，雖非屬同條例第7條之2之情形，惟如警方自己執行
    舉發案件時尚且受前揭規定之拘束，而作為補充警方逕行舉
    發時合法取證資訊之民眾檢舉舉發案件，既同具當場不能掣
    單舉發之類似情狀，自應受前揭規定之拘束為宜。故基於二
    者本質上之類似性，道交條例第7條之1之民眾檢舉舉發案件
    亦應類推適用上開規定之違反義務次數判斷標準，以評價檢
    舉之違規行為次數後，掣單舉發，始符道交條例第85條之1
    第2項第1款之規範意旨（高雄高等行政法院110年度交上字
    第29號、臺中高等行政法院110年度交上字第12號、110年度
    交上字第10號、臺北高等行政法院109年度交上字第307 號
    、109年度交上字第132號判決意旨參照）。
　⒉則依不爭執事項⒈，原告當日確實有先後6次未依規定變換車
    道之違規行為，而不爭執事項⒈、⑴⑵之違規地點分別為國道
    三號北向106、100公里，不爭執事項⒈、⑶之違規時間、地點
    係上午9時27分許、國道三號北向100公里進入新竹系統交流
    道後之路段，另不爭執事項⒈、⑷⑸⑹之違規時間、地點則分別
    為上午9時27分至9時28分間、新竹系統交流道匯入而行經國
    道一號北向98.4公里、國道一號北向98公里、國道一號北向
    97.4公里處，就不爭執事項⒈、⑴⑵之違規地點有相距6公里以
    上（稱以上者包含本數），不爭執事項⒈、⑶之違規地點，與
    不爭執事項⒈、⑵之違規地點間，已經過新竹系統交流道路口
    ，然不爭執事項⒈、⑷⑸⑹之違規時間、地點，與不爭執事項⒈
    、⑶之違規時間、地點，未相隔6分鐘以上、距離未相距6公
    里以上，亦未行駛經過一個路口以上。
　⒊再依不爭執事項⒉，本件雖屬道交條例第7條之1之民眾檢舉舉
    發案件，然依上所述，仍應類推適用同條例第85條之1第2項
    第1款關於連續舉發限制之規定，方屬適法。故該款既規定
    「有第33條第1項、第2項之情形，其違規地點相距6公里以
    上、違規時間相隔6分鐘以上或行駛經過一個路口以上者，
    得連續處罰」，已將本件所涉之「未依規定變換車道」於立
    法上規定為規範意義上一行為，自不能以自然意義上一行為
    判斷行為數，而應以上開標準判斷得否對原告上開6次違規
    行為連續處罰。故原告上開6次未依規定變換車道之行為，
    於自然意義上或屬數行為，然因上開標準，被告自僅能對原
    告所為不爭執事項⒈、⑴⑵⑶所示之未依規定變換車道違規行為
    連續處罰，惟就原告後續所為不爭執事項⒈、⑷⑸⑹之未依規定
    變換車道行為，因與不爭執事項⒈、⑶所示違規行為距離未相
    距6公里以上、時間亦未相隔6分鐘以上，且未經過一個路口
    以上，自受上開連續處罰限制之拘束，而不得連續處罰。
  ㈡爭點二：㈡
　  綜上，被告所為原處分中關於上開⑷、⑸、⑹裁決書，違反道
    交條例第85條之1第2項第1款連續舉發限制之規定，已有違
    誤，原告求予撤銷，即屬有據，爰將該等裁決書撤銷之；至
    被告所為原處分中關於上開⑵裁決書，與上開⑴裁決書之違規
    行為相距6公里以上，另上開⑶裁決書，與上開⑵裁決書相較
    ，已經過新竹系統交流道路口，自得連續處罰，從而被告依
    道交條例第33條第1項第4款規定，對原告予以裁罰上開⑵、⑶
    裁決書，即無違誤，原告訴請撤銷，自屬無據，應予駁回。
五、本件事證已臻明確，兩造其餘攻擊防禦方法及訴訟資料，經
    本院審酌後核於本判決結果不生影響，爰不逐一論述，併此
    敘明。
六、本件第一審裁判費為300元，依行政訴訟法第98條第1項本文
    規定，應由分別敗訴之兩造按敗訴比例負擔，併依同法第23
    7條之8第1項規定，確定第一審訴訟費用額如主文第2項所示
    。
七、結論：本件原告之訴為一部有理由、一部無理由，依同法第
    195條第1項規定，判決如主文第1項所示。  
中　　華　　民　　國　　110 　年　　10　　月　　7 　　日
                  行政訴訟庭　法　官　劉奕榔
以上正本係照原本作成。
如不服本判決，應於判決送達後20日內，向本院提出上訴狀並表
明上訴理由（原判決所違背之法令及其具體內容或依訴訟資料可
認為原判決有違背法令之具體事實），其未載明上訴理由者，應
於提出上訴後20日內向本院補提理由書（上訴狀及上訴理由書均
須按他造人數附繕本，如未按期補提上訴理由書，則逕予駁回上
訴），並應繳納上訴裁判費新臺幣750元。
                              書記官  江秋靜
中　　華　　民　　國　　110 　年　　10　　月　　7 　　日